台灣高等法院刑事判決　　　　　　　　　　　　　　九十一年度上訴字第四二號
　　上　訴　人
　　即　被　告　丁○○
　　指定辯護人　本院甲○辯護人
右上訴人因偽造有價證券等案件，不服臺灣宜蘭地方法院九十年度訴緝字第一一號，
中華民國九十年十二月十九日第一審判決（起訴案號：臺灣宜蘭地方法院檢察署八十
九年度偵字第二一七二號），提起上訴，本院判決如左：
    主  文
原判決關於偽造有價證券部分撤銷。
丁○○意圖供行使之用，而偽造有價證券，處有期徒刑參年肆月；如附表編號一變造
造之「乙○○汽車駕駛執照影本」（含「丁○○」照片）壹枚、編號二汽車租賃約定
書上偽造「乙○○」署名貳枚、編號三偽造之本票壹張（含其上之偽造「乙○○」署
名）、附表編號四偽造「乙○○」署名壹枚，均沒收。
    事  實
一、丁○○於民國八十二年間曾因違反藥事法等罪，經原審法院八十二年度訴字第一
    一七號分別判處有期徒刑四月、六月，並定執行刑為有期徒刑八月確定，於八十
    三年二月廿八日執行完畢（不構成累犯）。
二、丁○○於民國八十八年十一月底，於宜蘭縣礁溪公園內，拾得乙○○所失竊由竊
    賊影印後而拋棄之「乙○○汽車駕駛執照影本」一枚（起訴書誤載為駕照正本或
    身分證），竟於同年十二月二日將所拾得之「乙○○汽車駕駛執照影本」換貼上
    丁○○自己之照片後再影印，於同日下午六時二十分許，持上開變造完成之駕照
    影本至宜蘭縣礁溪鄉○○路九十八號之中國聯合上賓小客車租賃有限公司（下稱
    「上賓租車公司」），冒稱係乙○○，並提示變造完成之「乙○○汽車駕駛執照
    影本」，作為向「上賓租車公司」職員呂雅芳租用車號ＦＦ—四八九九號之自用
    小客車一輛之證件，足生損害於乙○○本人、「上賓租車公司」及監理機關對駕
    照管理之正確性。復偽造「乙○○」署名二枚於汽車租賃約定書之私文書，交付
    於「上賓租車公司」職員呂雅芳，同時為意圖供行使之用在如附表編號三、編號
    四所示之本票（起訴書誤載編號三之面額為新台幣三十萬元）為發票人欄上分別
    偽造「乙○○」之署名後，將該偽造之如附表編號三、編號四本票交付與上賓租
    車公司加以行使，作為保證之用，以達租車之目的，足生損害於乙○○、及「上
    賓租車公司」。迄同年十二月四日上午八時許，經「上賓租車公司」發現所歸還
    車輛之排檔器損壞，由該「上賓租車公司」負責人丙○○報警後，始查知上情。
三、案經「上賓租車公司」負責人丙○○訴由宜蘭縣警察局礁溪分局報請臺灣宜蘭地
    方法院檢察署檢察官偵查起訴。
    理  由
一、右開事實，業據上訴人即被告丁○○於偵查中坦承不諱（見偵字第二一七二號卷
    第二四頁背面、第二五頁）。於原審審理中訊據被告丁○○對於變造完成之「乙
    ○○駕駛執照影本」後持以行使，租用小客車使用，並冒「乙○○」簽立汽車租
    賃約定書及如附表編號三、編號四本票之事實，亦直承不諱；惟辯稱係伊之朋友
    林青志要伊去租車，且車子均係林青志使用云云。經查：
（一）被告丁○○當天係一個人進入「上賓租車公司」辦理租車手續之事實，業據證
      人即該租車公司之會計呂雅芳於警訊、偵查及原審到庭證稱：當時租車有兩人
      ，林青志人在外面打電話，是丁○○在內租車、訂契約‧‧‧當天被告一個人
      先進來，只有拿駕駛執照影本，不能租車，後來被告的朋友林青志進來，因為
      林青志是熟客，所以就讓被告拿駕照影本租車，被告丁○○並簽本票兩張等語
      （見偵字第九二七號卷第六頁警訊筆錄，第二八頁背面、偵字第二一七二號卷
      第一八頁背面偵查筆錄；原審卷第六０頁審判筆錄參照）明確。又被告雖辯稱
      伊租車不是自己用，只是幫朋友借車云云，惟縱令被告所租用之汽車係為借予
      朋友使用，然其確係變造駕駛執照影本，偽造「乙○○」名義署名而簽立租車
      契約書，並偽造「乙○○」名義署名簽於本票之上，並持以行使租車行為，亦
      均係被告所為，雖林青志（已經檢察官為不起訴處分）有陪同被告到場，亦難
      解上開變造證件、偽造文書、偽造有價證券犯行之成立。
（二）此外，並有變造完成之「乙○○駕駛執照影本」（見偵字第九二七號卷第九頁
      ）、冒「乙○○」簽立汽車租賃約定書（見偵字第九二七號卷第十頁）、偽造
      如附表之編號三、編號四本票（原審見原審九十年度訴緝字第一一號卷第六一
      頁）等附卷可稽。被告所辯不足採信，本件事證明確，被告犯行堪以認定。
二、被告丁○○持拾得之乙○○駕照影本換貼照片後影印，並加以行使，雖所拾得之
    駕照影本應認係竊賊拋棄之無主物並無價值，惟被告既將其自己相片貼上後再影
    印，持之租車，已使該變造後之駕照影本，與正本有相同之證明效果，其持以行
    使，足生損害於乙○○本人、「上賓租車公司」及監理機關對駕照管理之正確性
    ，仍應成立刑法第二百十六條、第二百十二條之行使變造證書罪（參見最高法院
    七十三年度台上字第三八八五號、七十五年度台上字第五四九八號判例）；被告
    丁○○變造證書後，復加以行使，變造之低度行為為高度之行使行為所吸收，不
    另論罪。被告丁○○冒「乙○○」名簽署租車契約並加以行使，足生損害於乙○
    ○本人、「上賓租車公司」，係犯刑法第二百十六條、第二百十條之行使偽造文
    書罪；被告偽造署名為偽造文書之部分行為，不另論罪，偽造文書而後行使，偽
    造之低度行為應為行使之高度行為所吸收，應依行使論處。被告丁○○冒「乙○
    ○」名偽造編號三、編號四本票交付與「上賓租車公司」加以行使部分，其中於
    附表編號四所示本票上偽造簽名，該本票尚未填寫金額，故尚未具備有價證券之
    必要記載要件，此部分僅單純偽造署押；編號四本票偽造完成並行使，核此部分
    所為係犯刑法第二百零一條第一項之偽造有價證券罪；被告丁○○偽造之編號三
    、編號四本票，係同時為之，接續偽造「乙○○」署名之行為，為偽造有價證券
    之部分行為，即吸收於偽造有價證券行為之內，均不另論罪；偽造有價證券而復
    持以行使，其行使行為吸收於偽造行為之中，祇應論以偽造有價證券罪。被告所
    犯行使變造證書罪、行使偽造私文書罪、偽造有價證券罪，各罪有方法目的、原
    因結果之牽連關係，應從一重之偽造有價證券罪論處。檢察官起訴書雖僅就其中
    被告偽簽本票部分，僅敘述一張金額新台幣三十萬元（按應為三萬元），然檢察
    官就犯罪事實一部起訴者，其效力及於全部，本件被告於附表編號四之本票上偽
    簽「乙○○」姓名未填金額部分之犯罪事實，與起訴部分，有裁判上一罪關係，
    本院自應加以審判。
三、原審就關於偽造有價證券部分據以論罪科刑，固非無見，惟查被告丁○○就偽造
    如附表編號三、四部分係同時為之，原判決卻予以割裂論罪；另附表編號一部分
    ，為被告所變造後影印，為被告所有，並供犯罪所用，原判決卻僅沒收照片，均
    尚有未洽。被告丁○○雖對於原審判決不服提起上訴，惟未提出上訴理由指摘原
    判決有何不當，應認被告丁○○上訴為無理由，但原判決就關於偽造有價證券部
    分既有前揭可議之處，仍屬無可維持，應由本院將原判決就關於偽造有價證券部
    分撤銷改判。爰審酌被告丁○○為租車而犯罪之動機、目的、所使用之手段、所
    生危害程度及犯罪後尚能坦承犯行之態度等一切情狀，量處如主文第二項所示之
    刑。附表編號一變造之「乙○○汽車駕駛執照影本」（含「丁○○」照片）壹枚
    ，屬於被告丁○○所有，且係供犯罪所用之物，依刑法第三十八條第一項第二款
    規定宣告沒收。編號二所偽造「乙○○」署名二枚、四所偽造「乙○○」署名一
    枚，依刑法第二百十九條規定不問屬於犯人與否沒收之；附表編號三所示之本票
    一張，係偽造之有價證券，依刑法第二百零五條規定不問屬於犯人與否沒收之（
    含其上之偽造「乙○○」署名）。
四、查刑法第二百零五條雖經修正為：「偽造、變造之有價證券、郵票、印花稅票、
    信用卡、金融卡、儲值卡或其他相類作為提款、簽帳、轉帳或支付工具之電磁紀
    錄物及前條之器械原料及電磁紀錄，不問屬於犯人與否，沒收之。」，並於九十
    年六月二十日公布，惟本件僅沒收之從刑規定有所更易，主刑同法第二百零一條
    第一項並未修正，則沒收部分，固不生比較問題，依從新之原則，應適用修正後
    之法律，故依修正後刑法第二百零五條宣告沒收。
五、被告丁○○經合法傳喚，無正當之理由不到庭，爰不待其陳述，逕行判決。
據上論斷，應依刑事訴訟法第三百六十九條第一項前段、第三百六十四條、第二百九
十九條第一項前段、第三百七十一條，刑法二百十六條、第二百十二條、第二百十條
、第二百零一條第一項、第五十五條、第二百零五條、第二百十九條、第三十八條第
一項第二款，罰金罰鍰提高標準條例第一條前段，判決如主文。
本案經檢察官張啟彬到庭執行職務。
中      華      民      國    九十一    年      三      月    二十七    日
                                臺灣高等法院刑事第廿四庭
                                    審判長法  官  陳  貽  男
                                          法  官  陳  憲  裕
                                          法  官  王  炳  梁
右正本證明與原本無異。
如不服本判決應於收受送達後十日內向本院提出上訴書狀，其未敘述上訴之理由者並
得於提起上訴後十日內向本院補提理由書（均須按他造當事人之人數附繕本）。
                                          書記官  潘  大  鵬
中      華      民      國    九十一    年      三      月    二十八    日
附表：
┌────┬────────────┬────────┬────────┐
│編    號│種                    類│被偽造、變造人  │備註            │
├────┼────────────┼────────┼────────┤
│  一    │變造乙○○駕駛執照影本  │乙○○（照片被取│貼上丁○○相片後│
│        │                        │代）            │影印            │
├────┼────────────┼────────┼────────┤
│  二    │偽造八十八年十二月二日汽│乙○○（署名二枚│                │
│        │車租賃約定書            │）              │                │
├────┼────────────┼────────┼────────┤
│  三    │偽造本票面額新台幣三萬元│乙○○（署名一枚│發票日八十八年十│
│        │                        │）              │二月二日        │
├────┼────────────┼────────┼────────┤
│  四    │偽造本票未記載金額      │乙○○（署名一枚│發票日八十八年十│
│        │                        │）              │二月二日        │
└────┴────────────┴────────┴────────┘
附錄本案論罪科刑法條：
刑法第二百零一條第一項
意圖供行使之用，而偽造、變造公債票、公司股票或其他有價證券者，處三年以上十
年以下有期徒刑，得併科三千元以下罰金。
中華民國刑法第二百十六條
 (行使偽造變造或登載不實之文書罪)
行使第二百十條至第二百十五條之文書者，依偽造、變造文書或登載不實事項或使登
載不實事項之規定處斷。
中華民國刑法第二百十二條
 (偽造變造特種文書罪)
偽造、變造護照、旅券、免許證、特許證及關於品行、能力服務或其他相類之證書、
介紹書，足以生損害於公眾或他人者，處一年以下有期徒刑、拘役或三百元以下罰金
。
中華民國刑法第二百十條
 (偽造變造私文書罪)
偽造、變造私文書，足以生損害於公眾或他人者，處五年以下有期徒刑。
